---
title: "Aircraft accidents"
output:
  html_document:
  md_document:
    variant: markdown_github
---

```{r setup, include=FALSE}
knitr::opts_chunk$set(echo = TRUE)
```
Для анализа использовались данные, приведенный на [странице](https://en.wikipedia.org/wiki/List_of_aircraft_accidents_and_incidents_resulting_in_at_least_50_fatalities) сайта WikiPedia.

Подключаем используемые в этом примере библиотеки. Враппер suppressMessages() используется,
чтобы подавить ненужную в этом случае отладочную печать при загрузке библиотек.
```{r echo=TRUE}
suppressMessages(library(rvest))
suppressMessages(library(dplyr))
suppressMessages(library(date))
```

Определяем разные вспомогательные функции, которые нам понадабятся в дальнейшем.
```{r echo=TRUE}
make_countries <- function(x) {
    items <- strsplit(x, ",")
    counries <- c()

    for (item in items) {
        country <- gsub(" ", "", item[length(item)])
        counries <- c(counries, country)
    }

    return(counries)
}

empty_as_na <- function(x) {
    return(ifelse(as.character(x) != "", x, NA))
}

extract_integer <- function(x) {
    x <- gsub("\n.*$", "", x)
    return(as.integer(sub(".*?([0-9]+).*", "\\1", x, perl=TRUE)))
}

```

Скачиваем страницу с сайта Википедии и вытаскиваем оттуда нужную нам таблицу. Выражения XPath
предварительно находим с помощью какого-нибудь девелоперского расширения для браузера. В данном
случае использовался Chrome.
```{r echo=TRUE}
url <- "https://en.wikipedia.org/wiki/List_of_aircraft_accidents_and_incidents_resulting_in_at_least_50_fatalities"

tables <- url %>%
    read_html() %>%
    html_nodes(xpath='//*[@id="mw-content-text"]/table[2]') %>%
    html_table(fill=TRUE)

data <- tables[[1]]
```

Исправляем имена колонок.
```{r echo=TRUE}
names(data) <- c("Deaths.T", "Deaths.C", "Deaths.P", "Deaths.G", "Deaths.N", "Type",
              "Incident", "Aircraft", "Location", "Phase", "Airport", "Distance", "Date")
```

Удаляем первую строку т.к. она содержит мусор.
```{r echo=TRUE}
data <- data[-1, ]
```

Чистим и преобразовываем данные.
```{r echo=TRUE}
dates <- date.mdy(as.date(data$Date))

data <- data %>%
    mutate(Phase = gsub("\n.*$", "", Phase)) %>%
    mutate(Phase = gsub("[0-9]+", "", Phase)) %>%
    mutate(Phase = gsub("\\[\\]", "", Phase)) %>%
    mutate(Deaths.G = as.vector(sapply(Deaths.G, extract_integer))) %>%
    mutate(Deaths.T = as.vector(sapply(Deaths.T, extract_integer))) %>%
    mutate_each(funs(empty_as_na)) %>%
    mutate(Type = as.factor(Type),
           Phase = as.factor(Phase)) %>%
    mutate(Deaths.C = as.integer(Deaths.C),
           Deaths.P = as.integer(Deaths.P)) %>%
    mutate(Day = as.integer(dates$day),
           Month = as.integer(dates$month),
           Year = as.integer(dates$year)) %>%
    mutate(Country = make_countries(Location))
```

Первым делом рассчитаем количество аварий и жертв в них сгруппировав данные по странам.
```{r echo=TRUE}
accidents_per_country <- data %>%
    group_by(Country) %>%
    summarise(accidents = n(), deaths_passengers = sum(Deaths.P), deaths_all = sum(Deaths.T)) %>%
    arrange(desc(accidents))

head(accidents_per_country, 20)
```

То же самое, что и в предыдущем примере, но теперь только для коммерческих полетов.
```{r echo=TRUE}
accidents_per_country_com <- data %>%
    filter(Type == "COM") %>%
    group_by(Country) %>%
    summarise(accidents = n(), deaths_passengers = sum(Deaths.P), deaths_all = sum(Deaths.T)) %>%
    arrange(desc(accidents))

head(accidents_per_country_com, 20)
```

Статистика по странам по авариям во время посадки, взлета или набора высоты для коммерческих
перевозчиков.
```{r echo=TRUE}
accidents_per_country2 <- data %>%
    filter(Phase %in% c("LDG", "TOF", "ICL") & Type == "COM") %>%
    group_by(Country) %>%
    summarise(accidents = n(), deaths_passengers = sum(Deaths.P), deaths_all = sum(Deaths.T)) %>%
    arrange(desc(accidents))

head(accidents_per_country2, 20)
```

Статистика по странам по авариям из-за внешнего воздействия на самолёт (взрыв на борту, ракета),
сортировку производим по общему количеству жертв.
```{r}
accidents_per_country3 <- data %>%
    filter(Type %in% c("INB", "EXG", "EXS")) %>%
    group_by(Country) %>%
    summarise(accidents = n(), deaths_passengers = sum(Deaths.P), deaths_all = sum(Deaths.T)) %>%
    arrange(desc(deaths_all))

head(accidents_per_country3, 20)
```

Статистика для России по годам по авариям во время посадки, взлета или набора высоты для
коммерческих перевозчиков. Сортировку производим по общему количеству жертв.
```{r echo=TRUE}
accidents_ru_by_year <- data %>%
    filter(Country == "Russia") %>%
    filter(Phase %in% c("LDG", "TOF", "ICL") & Type == "COM") %>%
    group_by(Year) %>%
    summarise(accidents = n(), deaths_passengers = sum(Deaths.P), deaths_all = sum(Deaths.T)) %>%
    arrange(desc(deaths_all))

head(accidents_ru_by_year, 20)
```

Статистика для США по годам по авариям во время посадки, взлета или набора высоты для
коммерческих перевозчиков. Сортировку производим по общему количеству жертв.
```{r echo=TRUE}
accidents_us_by_year <- data %>%
    filter(Country == "US") %>%
    filter(Phase %in% c("LDG", "TOF", "ICL") & Type == "COM") %>%
    group_by(Year) %>%
    summarise(accidents = n(), deaths_passengers = sum(Deaths.P), deaths_all = sum(Deaths.T)) %>%
    arrange(desc(deaths_all))

head(accidents_us_by_year, 20)
```

Года в которых было больше всего жертв аварий по всем странам.
```{r echo=TRUE}
most_deadly_years <- data %>%
    group_by(Year) %>%
    summarise(accidents = n(), deaths_passengers = sum(Deaths.P), deaths_all = sum(Deaths.T)) %>%
    arrange(desc(deaths_all))

head(most_deadly_years, 20)
```

Месяцы в которых было больше всего жертв аварий по всем странам по всем полетам.
```{r echo=TRUE}
most_deadly_months <- data %>%
    group_by(Month) %>%
    summarise(accidents = n(), deaths_passengers = sum(Deaths.P), deaths_all = sum(Deaths.T)) %>%
    arrange(desc(deaths_all))

head(most_deadly_months, 12)
```
